【裁判字號】    95,台上,1367
【裁判日期】    950316
【裁判案由】    搶奪
【裁判全文】
最高法院刑事判決            九十五年度台上字第一三六七號
    上  訴  人  甲○○
    選任辯護人  吳賢明律師
                吳建勛律師
上列上訴人因搶奪案件，不服台灣高等法院高雄分院中華民國九
十二年六月三十日第二審判決（九十二年度上訴字第八七一號，
起訴案號：台灣高雄地方法院檢察署九十年度偵字第八五一四、
一一三九三號），提起上訴，本院判決如下：
    主  文
上訴駁回。
    理  由
按刑事訴訟法第三百七十七條規定，上訴於第三審法院，非以判
決違背法令為理由，不得為之。是提起第三審上訴，應以原判決
違背法令為理由，係屬法定要件。如果上訴理由狀並未依據卷內
訴訟資料，具體指摘原判決不適用何種法則或如何適用不當，或
所指摘原判決違法情事，顯與法律規定得為第三審上訴理由之違
法情形，不相適合時，均應認其上訴為違背法律上之程式，予以
駁回。本件上訴人甲○○上訴意旨略稱：（一）依證人乙○○於
第一審準備程序時所證內容可知彼並未看清行搶者之長相，顯見
彼之指認上訴人係因「上訴人之背影及臉型輪廓很像行搶者」而
為之推測之詞，是不得作為證據。（二）乙○○於民國九十年四
月八日上午五時十分警詢時指稱行搶者年約三十多歲，核與上訴
人當時僅二十四歲餘顯然不符；又彼於同日上午八時二十分警詢
時指稱行搶者頭髮不長且前面沒有瀏海，核與上訴人同日上午到
案經警拍攝照片顯示上訴人頭髮長且有瀏海之特徵不符。原判決
對於乙○○上開有利上訴人之證詞，除就有無瀏海部分敘明不採
之理由外，餘均未論，有判決不載理由之違背法令。（三）證人
乙○○之指證上訴人，無非彼之推測之詞，已如上述，原判決謂
彼能明確指認上訴人之臉部特徵等詞，顯然無據；又數小時之內
無從令不長之頭髮變長，可見行搶者並非上訴人；再依常情判斷
，行搶者多騎失竊之機車犯案或將車牌拆除以避免被查獲，而本
件行搶者所騎機車並未拆除車牌或隱匿車號，以該機車登記在上
訴人之繼母名下，平日又停放上訴人住處前等情觀之，上訴人不
可能甘冒被查獲之危險騎乘該車行搶，是原判決認定上訴人為行
搶者與事理有違，有採證違背證據法則之違法云云。
惟查證據之取捨、證據證明力之判斷，及事實有無之認定，為事
實審法院之職權，茍其取捨、判斷及認定，並不違反經驗法則及
論理法則，即不容任意指為違法而執為第三審適法之上訴理由。
經查本件原判決認定上訴人於九十年四月八日上午四時許，騎乘
其繼母邱琳鈞所有車號ＹＮＵ—０五０號輕型機車（下稱系爭機
車）沿高雄市苓雅區○○○街行駛，見乙○○獨自騎乘機車（下
稱莊女機車）返回位在該街三十六號住處前，遂意圖為自己不法
之所有，先將系爭機車停放在該街二十八號前，再徒步走近乙○
○，迅速搶奪彼放置在莊女機車腳踏板上之皮包（內有現金新台
幣七千三百元、行動電話、化粧品、衣服等物）犯行，係依據證
人乙○○、邱琳鈞、楊輝雄（上訴人之父）之證詞，及卷附上訴
人之照片等證據資料，為綜合之判斷。對於上訴人否認行搶，所
辯案發之際其並未騎乘系爭機車，及證人楊忠新（上訴人之堂叔
）所證系爭機車於九十年四月楊輝雄出國期間原由渠保管使用，
案發之日早上起來發現機車不見云云，如何不足採之理由，詳加
說明。以第一審論處上訴人意圖為自己不法之所有，而搶奪他人
之動產罪刑，認事用法俱無不合，量刑亦稱妥適，因而維持第一
審之判決，駁回上訴人在第二審之上訴，已詳敘其調查證據之結
果及證據取捨並認定事實之理由。所為論斷，均有卷存證據資料
可資覆按，從形式上觀察，並無採證或認定事實違背經驗法則或
論理法則，或有理由不備、理由矛盾或其他違背法令之情形。再
查：（一）供述證據，本得分為體驗供述與意見供述。前者，指
就其自己所體驗之事實而為供述，依法自具證據能力；至後者，
指就某事項陳述其個人意見。證人所提供之意見或所推測之事項
，如與其體驗之事實無關者，依刑事訴訟法第一百六十條之規定
，固無證據能力；但如其陳述係以其實際之經驗為基礎時，既非
單純之個人意見或推測之詞，亦非間接傳聞自他人之陳述，仍得
作為證據。原判決已詳敘證人乙○○於警詢、偵查及第一審訊問
時所證述彼曾正面見到行搶者，上訴人之體型、膚色、身高等特
徵與行搶者相近，臉型、輪廓亦與行搶者一模一樣各節，應符實
情之理由（見原判決第二頁倒數第四行至第三頁第十五行），且
證人乙○○所陳之上開證詞，係就彼目睹行搶者外貌之經驗為基
礎所為證述，並非單純之個人意見或推測或傳聞之詞，原判決採
為證據，並無不合。（二）證人乙○○於警詢時雖曾指稱行搶者
年約三十多歲等語，然有關一般人之實際年紀，並非自外貌可精
確判斷，是以乙○○該部分陳述，原不足憑為上訴人有利之證據
，原判決未對之加以說明，難謂有何理由不備之違誤。（三）至
於證人乙○○於警詢時曾述及行搶者頭髮不長，與卷附上訴人之
照片所示未盡一致一節，查卷附上訴人之照片兩張，係檢察官於
九十年五月二十四日上午九時三十分訊問上訴人後始命拍照取證
（見第八五一四號偵查卷第六頁之點名單及第十二頁之照片），
距本件案發之九十年四月八日已相隔月餘，頭髮由「不長」至「
稍長」，亦非不合事理。上訴意旨指該照片係九十年四月八日上
午到案經警拍攝云云，已與卷內資料不符，而執以指摘原判決採
證違背事理、理由欠備，尤屬無據。（四）原判決係認定上訴人
原騎乘系爭機車行駛路上，見乙○○單身騎車返回住處，遂心生
歹念而有本件搶奪犯行，遭乙○○記下系爭機車車號報警查獲，
並已敘明其認定之理由與依憑之證據，是原判決既認定上訴人並
非預謀犯罪，則其不以系爭機車車牌未遭隱飾而為有利上訴人之
認定，亦難謂有何違背證據法則。從而，上訴意旨顯非依據卷內
訴訟資料指摘原判決有何具體違背法令之情形，徒憑己見，就原
審採證認事職權之適法行使，及原判決已明白論斷之事項，仍執
前詞，任意指摘，核與法律規定得為第三審上訴理由之違法情形
，不相適合。上訴人之上訴為違背法律上之程式，應予以駁回。
據上論結，應依刑事訴訟法第三百九十五條前段，判決如主文。
中    華    民    國  九十五  年    三    月   十六   日
                      最高法院刑事第九庭
                          審判長法官  陳  正  庸
                                法官  賴  忠  星
                                法官  王  居  財
                                法官  林  開  任
                                法官  林  立  華
      本件正本證明與原本無異
                                      書  記  官
中    華    民    國  九十五  年    三    月  二十一  日
                                                      Ｔ


司法院資訊處製作；財團法人民間司法改革基金會備份。
